臺灣臺中地方法院民事判決　　96年度簡上字第38號
上　訴　人　丙○○
被上訴人　　甲○○
　　　　　　乙○○
上列當事人間請求損害賠償事件，上訴人對於中華民國95年12月
11日本院臺中簡易庭95年度中簡字第6888號第一審判決提起上訴
，本院判決如下：
    主    文
上訴駁回。
第二審訴訟費用新臺幣參仟肆佰捌拾元由上訴人負擔。
    事實及理由
一、上訴人主張：除與原判決記載相同者，茲引用之外，補稱：
  (一)被上訴人二人於本件相關之刑事偵查時，均坦承有收受上訴
    人交付血珠項鍊1串、發財樹兼七寶石1組及石磨1組等3件物
    品 (下稱系爭物品)，但辯稱已返還，於警詢時被上訴人甲
    ○○辯稱係伊交給莊富欽，被上訴人乙○○亦稱係伊交給莊
    富欽，均稱當時上訴人在場，然則上訴人既在場，何以不返
    還上訴人本人，而交給非當事人之莊富欽。況被上訴人於95
    年10月17日審理 (本院95年度中簡上字第501號)時，又稱，
    是由莊富欽開計程車載上訴人及曾成啟來搬回前述物品，由
    四人及曾成啟下車一起搬回系爭物品上車，莊富欽未下車等
    語，又與前述所辯交給莊富欽不同，且曾成啟係94年4月28
    日才與上訴人一起至被上訴人店裡，與被上訴人於偵查中 (
    台中地檢95年偵字第297號)所述，二人返還系爭物品時間係
    92年3月間亦有不符。另莊富欽於警、偵訊時亦稱無人將系
    爭物品交其帶走等，足認被上訴人所辯，東西已將上訴人或
    莊富欽帶走等情不實。
  (二)本件相關之刑事判決 (95年度簡上字第501號)引用證人楊錫
    卿證言（95年度中簡字第1683號），係因楊鍚卿認識莊富欽
    間接認識上訴人，而介紹上訴人找被上訴人甲○○鑑價後，
    上訴人自行將系爭物品送至被上訴人店裡鑑價，其後有至被
    上訴人店裡看到系爭物品，隔幾天，被上訴人乙○○有打電
    話告知伊，東西他們拿走了，但未告知係何人拿走的，莊富
    欽亦未向伊告知被上訴人未歸還系爭物品，而認系爭物品歸
    還時，因彼此並無交易，且上訴人為朋友楊錫卿所介紹，未
    要求上訴人書立任何字據，又認被上訴人如有侵占犯行，何
    以不找當初介紹之友人楊錫卿出面協調，亦與常情有違等論
    斷理由，判決被上訴人無罪。惟查，證人楊錫卿既與上訴人
    不熟，又未陪同上訴人前往被上訴人處鑑價，未獲取任何報
    酬，則就系爭物品是否歸還，並無責任與義務去了解查證。
    另刑事判決引用本院93年易字第1536號、台灣高等法院台中
    分院 (下稱台中高分院)93 年度上易字第1133號及本院95年
    度易字第1940號刑事判決，以上訴人於92年3月1日、同年3
    月4日、同年3月7日有他人以電話或前往梁勝勇店裡要求退
    貨還款之事實，推論上訴人已取回系爭物品，惟此種以間接
    證據推論之事實，難認有證據證明力。實則，上訴人係於91
    年間向梁勝勇購買系爭物品，於92年農曆過年前，拿給被上
    訴人甲○○鑑價，至於刑事判決所認定92年3月1日、4日、7
    日向梁勝勇要求退貨還錢者，均是被上訴人所設計，系爭物
    品都放在被上訴人處，由被上訴人找人去找梁勝勇退貨還錢
    。此依卷附訴外人梁勝勇與被上訴人乙○○於92年3月7日後
    之電話錄音內容，被上訴人乙○○於電話中亦自承東西尚未
    歸還上訴人，顯見系爭物品未於92年3月1日前返還上訴人。
  (三)對於被上訴人另案台灣台中地方法院檢察署95年偵字第750
    號起訴，業經本院以95年度易字第1940號及台灣高等法院台
    中分院以95年度上易字1462號判決無罪確定，及梁勝勇於該
    案中所為證言，均無意見。至於梁勝勇被訴恐嚇罪成立部分
    ( 本院93年度中簡字第2384號、93年度度中簡上字第590號)
    ，亦無意見。另被梁勝勇告訴妨害自由部分（本院93易字第
    1536號、台中高分院93年度上易字第1133號），上訴人係冤
    枉的。
  (四)並聲明：原判決廢棄，被上訴人應連帶給付上訴人新台幣（
    下同）213, 500元及自民國93年6月1日起至清償日止，按年
    息5%計算之利息。
二、被上訴人則以：除與原判決記載相同者外，補稱：
  (一)上訴人於92年2月17日經好友楊錫卿介紹，將上述物品拿給
    伊等鑑定後，92年2月20日上訴人由莊富欽開計程車在外面
    等，上訴人與另一位男士曾成啟將系爭物品搬上計程車拿走
    ，當時上訴人精神模糊、神志不清，被上訴人即打電話告知
    證人楊錫卿，上訴人已將系爭物品拿回去。又上訴人於另案
    被訴恐嚇罪審理中，曾自承：有請求阿欽（向梁勝勇）要這
    筆款項（購買系爭物品之價金），我認為他們（阿欽、三哥
    、發哥）會把東西還給他（梁勝勇），他們（阿欽、三哥、
    發哥）會把錢拿回來（本院93年度易字第1536號刑事判決第
    30  頁參照）。此外，被上訴人就本件被起訴之刑案，業經
    本院以95年度中簡上字第501號判決無罪。
  (二)證人楊錫卿於本案相關之刑事案件中   (95年度中簡字第16
    83 號）所為證言實在，至於梁勝勇於刑事案件中  (本院95
    年度易字第1940號) 指稱恐嚇他的人，不知道何人所為，另
    外梁勝勇被訴恐嚇罪之刑事判決   (本院93年度中簡上字第
    590 號) ，不清楚其始末。否認上訴人所指系爭物品未返還
    ，並找人恐嚇梁勝勇之指訴。
  (三)並聲明：上訴駁回，上訴人於原審之訴駁回。
三、得心證之理由
    上訴人起訴主張：被上訴人甲○○、乙○○2人共同經營位
    於台中市○○路158巷11號之慈祥古藝坊，於92年2月17日 (
    誤為92年3月上旬某日)，上訴人因訴外人莊富欽之介紹及陪
    同，持其所有購自訴外人梁勝勇之系爭物品，在上述慈祥古
    藝坊，交由被上訴人2人鑑價。經被上訴人2人初步鑑價後，
    被上訴人認上訴人購買之價格過高，被上訴人乃另受上訴人
    之委託，向訴外人梁勝勇處理退貨還款事宜，而持有上訴人
    所有上述物品。嗣被上訴人2人向訴外人梁勝勇協調無果，
    上訴人乃於93年6月間至上開處所，要求被上訴人2人返還前
    揭物品，詎被上訴人2人竟拒絕返還，而將前揭物品予以侵
    占入己，爰依侵權行為之法律關係，提起本訴等語，被上訴
    人則以前揭情詞置辯。經查：
　(一)按當事人主張有利於己之事實者，就其事實有舉證之責任，
  　民事訴訟法第277條前段定有明文。又主張對造應負故意侵
    權行為責任者，應就對造之有故意負舉證責任，有最高法院
    58年臺上字第1421號判例意旨可參。本件上訴人主張：被上
    訴人2人於93年6月間侵占其所有系爭物品之事實，為被上訴
    人2人所否認。揆諸上開說明，自應由上訴人就其主張之事
    實負舉證之責任。而上訴人就其主張之事實，雖提出臺灣臺
    中地方法院檢察署95年度偵字第297號聲請簡易判決處刑書
    影本、臺灣臺中地方法院95年度中簡字第1683號簡易判決書
    正本1份為憑，惟上開侵占案件，經被上訴人等提起上訴後
    ，因認無積極證據足以證明被上訴人2人確涉有侵占上訴人
    所有上述物品之犯行，業經本院刑事庭以95年度中簡上字第
    501號案件、台中高分院以96年度上易字第26號分別改判被
    上訴人甲○○、乙○○無罪在案，有該決書二份在卷可憑。
    確定刑事判決書既認被上訴人等侵占犯行罪嫌不足，而為被
    上訴人2人無罪之諭知，則上訴人以被上訴人2人侵占犯行已
    經檢察官起訴為憑，主張被上訴人2人侵占其所有上述物品
    ，而侵害其財產權，自不足採憑。
  (二)又上訴人於另案被訴恐嚇梁勝勇案件，自承曾找人向梁勝勇
    退貨還錢，此觀上訴人於該案中曾謂：有請求阿欽（向梁勝
    勇）要這筆款項（購買系爭物品之價金），我認為他們（阿
    欽、三哥、發哥）會把東西還給他（梁勝勇），他們（阿欽
    、三哥、發哥）會把錢拿回來 (93年7月27日筆錄第6頁參照
    )，業經本院依聲請調取本院93年度易字第1536號刑事判決
    卷核閱屬實，且經台中高分院93年度上易字第1133號判決駁
    回上訴確定在案。則上訴人既曾請綽號「阿欽」、「三哥」
    、「發哥」之人，於92年3月1日、4日、7日拿著系爭物品，
    恐嚇告訴人即出賣人梁勝勇返還系爭物品，且經本院判決恐
    嚇罪成立，科處拘役40日、緩刑2年確定，足認上訴人於請
    「阿欽」、「三哥」「發哥」等人向梁勝勇要求退貨還錢前
    即已拿回系爭物品。又迄言詞辯論終結期日止，上訴人迄未
    能舉證證明被告二人有指示綽號「阿欽」、「三哥」「發哥
    」等人向梁勝勇要求退貨還錢之事實，難認系爭物品仍在被
    被上訴人處。
  (三)又上訴人對於本件確定之刑事判決，認定下列事實有所不當
    ，惟前揭確定判決採信證人楊錫卿之證言；又以另案即
    本院93年度易字第1536號、95年度易字1940號刑事審理中，
    上訴人及訴外人梁勝勇之陳述，推論上訴人既於92年3月1日
    找綽號「阿欽」、「三哥」、「發哥」之人，向梁勝勇要求
    退貨還錢，顯然業已自被上訴人處取回系爭物品；如未取
    回當會找當初介紹上訴人至被上訴人處鑑價之證人楊錫卿方
    符常情，其既不此之圖，遲至94年5月2日始對被上訴人提起
    刑事告訴；訴外人莊富欽於另案  (中檢95年度偵字第297
    號第10頁) 所為供述，係基於侵占被告身分所為供述，未經
    具結，不能確保其真實性；被上訴人因上訴人係朋友楊錫
    卿介紹而來，又彼此無交易下，於上訴人取回系爭物品時，
    未請上訴人書立字據，尚符常情；被上訴人於警詢中，表
    示當著上訴人面，將系爭物品交付莊富欽，亦符常情；被
    上訴人甲○○於本院95中簡上501號審理時表示，係莊富欽
    開車載曾成啟與上訴人一同取回系爭物品，與其於另案警詢
    、偵訊 (95年偵字第297號偵卷)中表示，僅表示係上訴人、
    莊富欽取回系爭物品，係僅認識二人，迄曾成啟對其提出告
    訴，方知當日在場同行之人為曾成啟，所為補充陳述，並無
    不符；卷附92年3月4日之錄音帶譯文，雖經梁勝勇證述且
    有與被上訴人乙○○為此對話內容，縱屬實在，僅表示當時
    對話狀態，況上訴人找綽號「三哥、「阿欽」「發哥」等人
    向梁勝勇要求退貨還款，業經確定確有其事，如未取回系爭
    物品，如何向梁勝勇要求退貨還款，而其遲至94年間始提出
    告訴，錄音帶更遲至96年間始提出台中高分院，均與常情不
    符，不足為為不利被上訴人之認定等語，經核其認事用法均
    無不當，上訴人猶執陳詞，難為上訴人有利之認定。
  (四)此外，上訴人復無法提出其他有利之具體事證以實其說，是
    上訴人上開主張，即無理由。
  (五)綜上所述，上訴人既未能舉證被上訴人等有何侵害上訴人財
    產權之事實，其本於侵權行為之法律關係，請求被上訴人連
    帶給付如訴之聲明所示之金額及利息，即屬無據，應予駁回
    。原審為上訴人敗訴之判決，及駁回其假執行之聲請，並無
    不合。上訴意旨指摘原判決不當，求予廢棄改判，為無理由
    ，應予駁回。
肆、據上論結，本件上訴為無理由，依民事訴訟法第436條之1第
    3項、第449條第1項、第78條，判決如主文。
中　　華　　民　　國　　96　　年　　8　　月　　24　　日
                  民事第一庭    審判長法  官　張瑞蘭
                                      法  官　陳卿和
                                      法  官　陳學德
上正本證明與原本無異。
不得上訴。
中　　華　　民　　國　　96　　年　　8　　月　　24　　日
                                      書記官　何惠文
